【裁判字號】    90,易,410
【裁判日期】    900717
【裁判案由】    違反動產擔保交易法
【裁判全文】
臺灣高雄地方法院刑事判決                            九十年度易字第四一號
    公  訴  人  臺灣高雄地方法院檢察署檢察官
    被      告  甲○○
右列被告因違反動產擔保交易法案件，經檢察官提起公訴（八十九年度偵字第二七四
八０號），本院判決如左：
    主  文
甲○○動產擔保交易之債務人，意圖不法之利益，將標的物遷移，致生損害於債權人
，處拘役伍拾日，如易科罰金，以佰元折算壹日。緩刑貳年。
    事  實
一、甲○○於民國八十九年三月三十日，向台新國際商業銀行股份有限公司（以下簡
    稱台新銀行）貸款新台幣（下同）一百四十八萬元，購買賓士牌Ｅ二００型車牌
    號碼Ｅ五─六九六九號自小客車乙輛，並將該車設定動產抵押權予台新銀行，為
    動產擔保交易之債務人。雙方約定貸款共分四十八期清償，按月平均攤還本息，
    並約定該車輛存放地點在甲○○位於高雄市○○市○○路一七四巷十號住處（公
    訴人誤載為高雄縣鳳山市○○○路一○五號，應予更正），在前揭貸款未全部付
    清前，不得將該車遷移他處、出賣、出質或為其他處分。詎甲○○在取得上開車
    輛後，將之交予乙○○使用，並意圖為自己不法之利益，於僅繳付六期價款後，
    自八十九年十月份起即未再依約繳付分期付款，且未經台新公司同意，即擅自允
    許乙○○將上開車輛遷往他處，致生損害於台新銀行。
二、案經台新銀行訴請臺灣高雄地方法院院檢察署檢察官偵查起訴。
    理  由
一、訊據被告甲○○固不否認於八十九年三月三十日，向台新銀行貸款一百四十八萬
    元，購買上開車輛，並將該車設定動產抵押權予台新銀行，及自八十九年十月份
    起即未再依約繳付分期付款等事實，惟矢口否認有何違反動產擔保交易法犯行，
    辯稱：上開車輛之實際使用人為乙○○，平日亦由乙○○負責繳納分期付款，伊
    僅出名購買該車，未使用過該車，現乙○○及車子均不知去向云云。經查；
（一）被告於八十九年三月三十日，向告訴人貸款一百四十八萬元，購買賓士牌Ｅ二
      ００型車牌號碼Ｅ五─六九六九號自小客車乙輛，並將該車設定動產抵押權予
      告訴人，為動產擔保交易之債務人。雙方約定貸款共分四十八期清償，按月平
      均攤還本息，並約定該車輛存放地點在被告位於高雄市○○市○○路一七四巷
      十號住處，在前揭貸款未全部付清前，不得將該車遷移他處、出賣、出質或為
      其他處分等事實，除據告訴人代理人林宏樵、丙○○於偵審中指訴綦祥外，並
      有車輛動產抵押契約書、動產擔保交易動產抵押設定申請書各一份在卷可佐，
      被告對此部分事實亦不爭執，應堪認定。又被告自稱取得上開車輛後，車輛均
      由案外人乙○○使用，證人丁○○（即售車之業務員）於本院亦證稱：交車時
      被告及乙○○均在場，交車後，乙○○確實曾向其詢問過車輛內部功能操作之
      相關細節等語（見本院九十年三月六日審判筆錄），足認被告取得上開車輛後
      ，將之交予乙○○使用之事實，亦堪肯認。再查，上開車輛之分期款項，被告
      於繳付六期後，自八十九年十月份起即未再依約繳付，車輛並已由乙○○遷往
      他處，不知去向，並未存放於前揭約定地點等情，亦經被告自陳在卷，告訴人
      因遍尋該車未獲，無法依動產擔保交易法之相關規定，行使債權人之權利受償
      ，已受有損害，洵屬無疑。
（二）被告於本院審理期間，雖一再辯稱其僅為購車之名義人，實際使用人是乙○○
      等語，惟依前開車輛動產抵押契約書、動產擔保交易動產抵押設定申請書，被
      告既依動產擔保交易法有關動產抵押之規定，設定動產抵押予告訴人憑向告訴
      人貸款購車，並經高雄市監理處公告動產擔保交易登記在案，被告自為動產擔
      保交易之債務人，依動產擔保交易法第十二條之規定，於動產擔保交易契約存
      續中，應以善良管理人之注意，保管或使用標的物，故被告除不得任意將該標
      的物車輛遷移、出賣、出質、移轉、抵押或為其他處分外，自亦不得任令第三
      人將該車輛遷移、出賣、出質、移轉、抵押或為其他處分，並以不知情等語推
      諉其責。因而，本件被告雖未親自使用該車，而將該車交予乙○○使用，惟其
      未得告訴人同意，即任令乙○○將該車遷移，不知去向，顯未善盡善良管理人
      之注意義務，實與其自行將車輛遷移無異，且自八十九年十月份起即未再依約
      繳付分期付款，恣任告訴人求償無門，自難謂其無不法利益之意圖。而告訴人
      因遍尋該車未獲，無法依動產擔保交易法之相關規定，行使債權人權利受償，
      已受有損害至明。從而，本件事證已臻明確，被告前揭辯詞，無非係卸責之詞
      ，不足採信，其犯行已堪認定，自應由本院依法論科。
三、核被告所為，係犯動產擔保交易法第三十八條之罪。審酌被告犯本罪之犯罪動機
    、目的、手段及其所生危害，於本院審理期間雖猶不認己身應擔負上開罪責，惟
    已與告訴人達成和解，有和解書一份附卷可參，前亦無犯罪前科，素行尚佳，復
    有臺灣高雄地方法院檢察署刑案資料查註紀錄表在卷可稽等一切情狀，量處如主
    文所示之刑，並諭知易科罰金之折算標準。又被告犯罪後後，原刑法第四十一條
    有關易科罰金之規定已於九十年一月十日修正公布為第一項，並於同年月十二日
    生效，其修正後之刑法第四十一條第一項規定：「犯罪重本刑五年以下有期徒刑
    之罪，而受六個月以下有期徒刑或拘役之宣告，因身體、教育、職業或家庭之關
    係，執行顯有困難者，得以一元以上三元以下折算一日，易科罰金。但確因不執
    行所宣告之刑難收矯正之效者，或難以維持法秩序者，不在此限。」與修正前之
    刑法第四十一條規定比較結果，因修正後之現行刑法第四十一條第一項後段但書
    規定，對於修正前原屬犯最重本刑為三年以下有期徒刑之罪，而受六個月以下有
    期徒刑或拘役之宣告者較為不利，依刑法第二條第一項後段但書之規定，自應適
    用修正前刑法第四十一條規定予以諭知易科罰金之折算標準，併此敘明。末查被
    告前未曾受有期徒刑以上之宣告，有上揭前科查註表卷可稽，本件犯情節非重，
    被告又已與告訴人達成民事和解，經上開刑之宣告，無再犯之虞，因認上開宣告
    刑，以暫不執行為適當，爰併諭知緩刑二年，以啟自新。
據上論斷，應依刑事訴訟法第二百九十九條第一項前段，動產擔保交易法第三十八條
，刑法第二條第一項後段但書、刑法第十一條前段、修正前刑法第四十一條、第七十
四條第一款，罰金罰鍰提高標準條例第一條前段、第二條，判決如主文。
中      華      民      國    九十      年      七      月     十七     日
                                  臺灣高雄地方法院刑事庭
                                            法  官  陳淑卿
右正本證明與原本無異。
如不服本判決，應於判決送達後十日內，向本院提出上訴狀。
                                            書記官  陳朝宗
中      華      民      國    九十      年      七      月     十七     日
附錄本案論罪科刑法條：
動產擔保交易法第三十八條
動產擔保交易之債務人，意圖不法之利益，將標的物遷移、出賣、出質、移轉、抵押
或為其他處分，致生損害債權人者，處三年以下有期徒刑、拘役或科或併科六千元以
下之罰金。


司法院資訊處製作；財團法人民間司法改革基金會備份。
